臺灣士林地方法院刑事判決　　　　　　　 99年度易字第356號
公　訴　人　臺灣士林地方法院檢察署檢察官
被　　　告　洪淑媛
扶助律師　　吳國輝律師
上列被告因詐欺案件，經檢察官提起公訴（99年度偵字第2486號
、3572號），本院判決如下：
    主  文
洪淑媛犯如附表編號1 至37所示之罪，各處如附表編號1 至37所
示之刑，應執行有期徒刑陸年陸月。
    事  實
一、洪淑媛自民國（下同）87年間起在臺北縣淡水鎮開設「喬治
    精品店」（址設臺北縣淡水鎮○○路28巷1 號1 樓），於91
    年間起已有財務不佳入不敷出之窘困，且又於93年至96年間
    向親友借款新臺幣（下同）數百萬元投資花崗石材生意失利
    ，負有高額債務，為應付債務及利息，財務狀況更加惡化，
    已陷入週轉失靈，乃萌生意圖為自己不法所有之貪念，自91
    （起訴書附表已有敘明自91年間起，起訴書誤載為93年間，
    應予更正）年間起至99年1 月間止，即刻意隱瞞其財務不佳
    之狀況，於先後於附表所示時間，以附表所示各種虛偽投資
    或其親友有急需、投標工程須借用空白授權票據等不實名義
    ，向附表所示編號1 至37所示，平時熟識交好之莊聖英等37
    人（起訴書誤載為36人）佯稱出錢投資或出借金錢可獲得高
    額回收（相當於月息百分之2-12）或利息（月息百分之2-15
    ）云云而遊說出資或借款，致使附表所示編號1 至37所示莊
    聖英等人陷於錯誤，而分別以給付現金或匯款至洪淑媛於淡
    水第一信用合作社所開設帳號00 0000000000 號帳戶或洪淑
    媛於臺北縣淡水信用合作社所開設帳號0000000000000 號帳
    戶方式，交付如附表所示金錢或當面交付空白授權票據予洪
    淑媛（原起訴書附表所示部分告訴人金額有誤載，更正如附
    表編號1 至37所示）。洪淑媛則並未實際投資而係將詐欺所
    得金錢（約近7 仟萬元），交互以債還債、支應利息或充作
    所謂投資紅利交付予投資民眾以博取信任，使投資民眾誤以
    為確有收益而持續交付金錢。嗣洪淑媛終因四處借貸，週轉
    不靈，遂於99年1 月20日無預警結束「喬治精品店」營業躲
    避他處。經附表所示民眾莊聖英等多人發覺受騙，報警循線
    於99年2 月3 日，在臺中市西屯區○○○○街89號7 樓將洪淑
    媛拘提到案，並扣得劉麗霞、張娟娟委託保管條3 張、淡水
    第一信用合作社支票4 張、淡水信用合作社收入傳票3 張、
    郵政國內匯款執據2 張、淡水第一信用合作社匯出匯款條3
    張、淡水信用合作社匯款申請書2 張、永豐銀行新泰分行匯
    款委託書影本1 章、第一銀行存款存根聯1 張、淡水信用合
    作社放款利息收據1 張、臺灣土地銀行存摺存款憑條1 張、
    淡水第一信用合作社自動櫃員機交易明細表1 疊、淡水信用
    合作社自動付款交易明細表1 疊、劉麗霞及張碧珊身分證及
    建築改良物所有權狀影本1 份、洪淑媛淡水信用合作社及淡
    水第一信用合作社存摺各1 本、張碧珊淡水信用合作社存摺
    1 本等物查獲上情。
 二、案經附表所示編號1 至37所示莊聖英等人告訴及新北市政
     府警察局淡水分局報告臺灣士林地方法院檢察署檢察官偵
     查起訴。
    理  由
甲、程序部分：
    按被告以外之人於審判外之言詞或書面陳述，除法律有規定
    者外，不得作為證據，刑事訴訟法第159 條第1 項固定有明
    文；惟被告以外之人於審判外之陳述，雖不符同法第159 條
    之1 至第159 之4 之規定，而經當事人於審判程序同意作為
    證據，法院審酌該言詞陳述或書面陳述作成時之情況，認為
    適當者，亦得為證據。又當事人、代理人或辯護人於法院調
    查證據時，知有第159 條第1 項不得為證據之情形，而未於
    言詞辯論終結前聲明異議者，視為有前項之同意，同法第15
    9 條之5 第1 、2 項亦定有明文。本判決所引用被告以外之
    人供述之言詞及非供述之書面證據等之證據能力，被告及辯
    護人於準備程序中未予爭執，本院於審理時提示上開證據內
    容並告以要旨，且經公訴人、被告及其辯護人表示意見，當
    事人已知上述陳述乃審判外陳述，均未於言詞辯論終結前對
    該等記載審判外陳述之證據能力有何異議，本院審酌上開證
    據作成時之情況，並無不能自由陳述之情形，亦未見有何違
    法取證或其他瑕疵，且與待證事實具有關聯性，認為以之作
    為證據應屬適當，而得作為證據，合先陳明。
乙、實體方面：
一、右揭事實業據附表所示編號1 至37所示告訴人分別於警詢、
    偵查及本院準備與審理中指訴在卷，核與被告洪淑媛於警詢
    、偵查及本院準備與審理中自白情節大致相符（本院卷第62
    、65、66、249 頁），且有附表所示編號1 至37所示憑證、
    票據、交易明細等在卷可資佐證，事證明確，被告洪淑媛於
    本院本院準備程序中坦承：有一部分是純粹借貸，編造理由
    告訴被害人可以有很高的利息，……，利息按借伊錢的多少
    ，和伊交情比較好的利息就比較低，利息最低百分之二點多
    ，最高是百分之十五。紅利就是利息，伊跟告訴人講利息就
    是紅利，因為有的是講投資有的是講借款。……，投資是伊
    騙他們，紅利部分都是以金額換算相當於每個月利息百分之
    二到六，或百分之十到十二給他們，借款也是百分之二到十
    五，因為紅利借款的時間比較長，所以利息比較低等語（本
    院卷第62、65、66頁），足認被告洪淑媛主觀上確有不法所
    有意圖，且於客觀上亦有施用詐術，使附表編號1 至37所示
    告訴人等分別陷於錯誤而各自接續交付財物予被告洪淑媛，
    被告洪淑媛所犯詐欺取財犯行，事證明確，洵堪認定。
二、核被告洪淑媛所為，係犯刑法第339 條第1 項之詐欺取財罪
    ，按刑法上所謂之「接續犯」，則係指行為人以單一之決意
    ，於同時、同地或密切接近之時、地接續實施侵害同一法益
    之數行為，而各行為之獨立性極為薄弱，依一般社會健全觀
    念，在時間差距上，難以強行分開，在刑法評價上，以視為
    數個舉動之接續施行，合為包括之一行為予以評價，較為合
    理者而言（最高法院86年台上字第3295號判例、98年度台上
    字第7513號判決參照），被告洪淑媛就本件附表編號1 至37
    所示同一之告訴人，其係以單一之詐欺決意，持續多次詐欺
    財物，密切接近之時、地接續實施侵害同一被害人之法益，
    各行為之獨立性極為薄弱，難以強行分開，應視為數個舉動
    之接續施行，而為接續犯實質一罪。惟被告洪淑媛分別所犯
    附表編號1 至37所示詐欺取財罪，犯意各別，實施侵害不同
    被害人之法益，應予分論併罰。被告洪淑媛坦承：另以投資
    焚化爐為由向附表編號30所示告訴人莊聖英詐欺借款60萬元
    及佯稱以急用或其夫競標須押標金而向告訴人莊聖英詐欺空
    白票據18張所為之詐欺取財犯行部分（本院卷第208 、209
    頁，莊聖英授權之空白票據，被告洪淑媛所涉偽造有價證券
    犯嫌部分，另經公訴人於99年7 月15日以99年度偵字第3572
    號不起訴處分確定），雖未據公訴人予以起訴，惟此部分與
    被告洪淑媛詐欺告訴人莊聖英財物被訴有罪部分，均有實質
    一罪之裁判上一罪關係，本院自得併予審理，附此敘明。審
    酌被告洪淑媛利用告訴人等對其信任，反覆飾詞誘騙投資，
    造成告訴人等重大財產損失，多人身心遭創，家庭失和，生
    計陷入困境，詐欺所得現金財物約近7 仟萬元，詐欺行為期
    間雖有給付告訴人部分利息或相當於利息之紅利，但被告犯
    後一度失聯，未與任何被害人達成和解，惡性非輕，兼衡被
    告洪淑媛犯罪之動機、目的、手段，及犯罪後坦承犯行態度
    良好等一切情狀，量處主文所示之刑，並酌定其應執行之刑
    。
據上論斷，應依刑事訴訟法第299 條第1 項前段、刑法第339 條
第1 項、第51條第5 款，刑法施行法第1 條之1 第1 項、第2 項
前段，判決如主文。
本案經檢察官朱學瑛到庭執行職務
中    華    民    國  100     年    6     月    23    日
                  刑事第三庭審判長法  官  黃潔茹
                                  法  官  李冠宜
                                  法  官  蔡明宏
以上正本證明與原本無異。
如不服本判決應於收受判決後10日內向本院提出上訴書狀，並應
應敘述具體理由。其未敘述上訴理由者，應於上訴期間屆滿後20
日內向本院補提理由書(均須按他造當事人之人數附繕本)「切勿
逕送上級法院」。
                                  書記官  夏珍珍
中    華    民    國  100     年    6     月    23    日
論罪法條：刑法第339條第1項。
中華民國刑法第339條
（普通詐欺罪）
意圖為自己或第三人不法之所有，以詐術使人將本人或第三人之
物交付者，處 5 年以下有期徒刑、拘役或科或併科 1 千元以下
罰金。
以前項方法得財產上不法之利益或使第三人得之者，亦同。
前二項之未遂犯罰之。